最高法院刑事判決　　　　　　　一○○年度台非字第三○三號
上　訴　人　最高法院檢察署檢察總長
被　　　告　彭雲明
上列上訴人因被告竊盜等罪案件，對於台灣高等法院台中分院中
華民國九十九年六月二十四日第二審確定判決（九十九年度上訴
字第八二五號，起訴案號：台灣台中地方法院檢察署九十八年度
偵字第二四八三七號），認為部分違法，提起非常上訴，本院判
決如下：
    主  文
原判決及第一審判決關於彭雲明如各該判決附表一編號四十、四
十一、四十三、四十四、四十五所示之伍次竊盜部分均撤銷。
彭雲明上開撤銷部分所犯共同加重竊盜罪共伍罪，各處有期徒刑
捌月。
    理  由
非常上訴理由稱：「一、按判決不適用法則或適用不當者，為違
背法令，刑事訴訟法第三百七十八條定有明文。次按假釋中因故
意更犯罪，受有期徒刑以上刑之宣告者，於判決確定後六個月以
內，撤銷其假釋，但假釋期滿逾三年者，不在此限，刑法第七十
八條第一項定有明文。又累犯之成立，以曾受徒刑之執行完畢，
或一部之執行而赦免後，五年以內故意再犯有期徒刑以上之罪為
要件。如在假釋中因故意更犯罪，受有期徒刑以上刑之宣告者，
依刑法第七十八條第一項之規定，經撤銷其假釋者，則其刑罰尚
未執行完畢，自無由成立累犯。本件原判決以被告彭雲明前因施
用毒品案件，經原審法院以九十四年度上易字第四三九號判處有
期徒刑一年；又因竊盜案件，經原審法院以九十四年度上易字第
四二九號判處有期徒刑二年六月，刑前強制工作三年，上開二罪
再經原審法院以九十六年度聲減字第三一○三號裁定減刑並定應
執行有期徒刑二年十一月確定，於民國九十八年四月二日縮短刑
期假釋出監並付保護管束，並於九十八年九月二十日保護管束期
滿未經撤銷視為執行完畢。惟查，被告於縮短刑期假釋出監後，
其於假釋付保護管束期間內之九十八年八月二十五日凌晨再犯二
次竊盜罪（即原判決附表一編號十三、二十所示二罪），經原審
法院九十九年度上訴字第八二五號判處有期徒刑各七月，並與該
判決附表一編號四十、四十一、四十三、四十四、四十五所示竊
盜部分，定執行刑有期徒刑一年九月，於九十九年六月二十四日
確定。被告因此遭法務部於九十九年八月二十七日，以法矯決字
第○九九九○三七五二八號函撤銷其假釋，並應執行前案之殘餘
刑期五月又五日，有法務部撤銷受保護管束人假釋函、被告之刑
案資料查註紀錄表及九十九年度執更準字第二八六二號檢察官執
行指揮書等在卷可稽。準此，原判決認定被告於九十八年十月六
日、八日、十四日，在台北市、桃園縣中壢市、大溪市、龍潭鄉
等處，所犯五次竊盜犯行，因其前案之毒品等案件之假釋，事後
既經撤銷，而尚未執行完畢，即不合於刑法第四十七條第一項累
犯之要件，自不構成累犯。乃原判決疏未注意被告於假釋中因故
意更犯罪，受有期徒刑以上刑之宣告，於判決確定後六個月以內
，仍應撤銷其假釋之規定，誤認被告前犯之施用毒品等罪，已於
九十八年九月二十日假釋付保護管束期滿，尚未經撤銷，即視為
執行完畢，而論被告以累犯，並依刑法第四十七條之規定，加重
其刑，自有適用法則不當之違背法令。二、案經確定，且對被告
不利，爰依刑事訴訟法第四百四十一條、第四百四十三條提起非
常上訴，以資糾正」等語。
本院按假釋中因故意更犯罪，受有期徒刑以上刑之宣告者，於判
決確定後六個月以內，撤銷其假釋，但假釋期滿逾三年者，不在
此限，刑法第七十八條第一項定有明文。次按累犯之成立，以曾
受徒刑之執行完畢，或一部之執行而赦免後，五年以內故意再犯
有期徒刑以上之罪為要件。如在假釋中因故意更犯罪，受有期徒
刑以上刑之宣告者，依刑法第七十八條第一項之規定，經撤銷其
假釋者，則其刑罰尚未執行完畢，自無由成立累犯。本件原判決
以被告彭雲明前因施用毒品案件，經原審法院以九十四年度上易
字第四三九號判處有期徒刑一年，又因竊盜案件，經原審法院以
九十四年度上易字第四二九號判處有期徒刑二年六月，刑前強制
工作三年，上開二罪再經原審法院以九十六年度聲減字第三一○
三號裁定減刑並定應執行有期徒刑二年十一月確定，於民國九十
八年四月二日縮短刑期假釋出監，並付保護管束，應於九十八年
九月二十日保護管束期滿，假釋未經撤銷時，始視為執行完畢。
然被告卻於縮短刑期假釋出監，交付保護管束期間內之九十八年
八月二十五日夜間再犯如原判決附表一編號十三、二十所示二次
竊盜罪，經原審法院以原判決撤銷改判各處有期徒刑七月，並與
該判決附表一編號四十、四十一、四十三、四十四、四十五所示
竊盜部分，定應執行有期徒刑一年九月，於九十九年六月二十四
日確定；被告旋經法務部於九十九年八月二十七日，以法矯決字
第○九九九○三七五二八號函撤銷其假釋，並執行前案之殘餘刑
期五月又五日。此有原判決所載法務部撤銷受保護管束人假釋函
、被告之刑案資料查註紀錄表及九十九年度執更準字第二八六二
號檢察官執行指揮書等在卷可稽。則原判決確認被告於九十八年
十月六日、八日、十四日，在台北市及桃園縣中壢市、大溪市、
龍潭鄉等處，所犯如該判決附表一編號四十、四十一、四十三、
四十四、四十五所示踰越安全設備，於夜間侵入住宅竊盜等犯行
部分，因其前開之假釋，嗣後既經撤銷，前案殘刑尚未執行完畢
，即不合於刑法第四十七條第一項累犯之要件。乃原審未察，認
被告所犯上開五次犯行之五罪均符合累犯之要件而應加重其刑，
乃維持第一審就上開部分適用刑法第二十八條、第三百二十一條
第一項第一、二款（修正前）、第四十七條第一項之規定，分別
論被告以共同犯加重竊盜，累犯之罪計五罪，各量處有期徒刑九
月之判決，駁回其上開部分在第二審之上訴，自有判決適用法則
不當之違法。案經確定，且於被告不利，非常上訴意旨執以指摘
，洵有理由，應由本院將原判決及第一審判決關於彭雲明如各該
判決附表一編號四十、四十一、四十三、四十四、四十五所示之
五次竊盜罪部分撤銷，另行判決如主文第二項所示，以資救濟。
至被告所犯上開五罪罪刑與其另犯如原判決附表一編號十三、二
十所示二罪罪刑，應由檢察官另行聲請定其應執行之刑，附此敘
明。
據上論結，應依刑事訴訟法第四百四十七條第一項第一款，刑法
第二十八條，修正前刑法第三百二十一條第一項第一、二款，判
決如主文。
中    華    民    國  一○○  年    十    月    五    日
                      最高法院刑事第一庭
                          審判長法官  張  淳  淙  
                                法官  劉  介  民  
                                法官  蔡  彩  貞  
                                法官  洪  昌  宏  
                                法官  徐  昌  錦  
本件正本證明與原本無異
                                      書  記  官  
中    華    民    國  一○○  年    十    月    六    日
                                                       s
附錄：本件論罪法條
修正前刑法第三百二十一條第一項第一、二款
犯竊盜罪而有左列情形之一者，處六月以上、五年以下有期徒刑
：
一、於夜間侵入住宅或有人居住之建築物、船艦或隱匿其內而犯
    之者。
二、毀越門扇、牆垣或其他安全設備而犯之者。